【裁判字號】    92,訴,1049
【裁判日期】    920605
【裁判案由】    廢棄物清理法
【裁判全文】
臺灣板橋地方法院刑事判決                        九十二年度訴字第一四九號
    公  訴  人  臺灣板橋地方法院檢察署檢察官
    被      告  丙○○
                乙○○
右列被告因廢棄物清理法案件，經檢察官提起公訴（九十一年度偵字第二○五五三號
），本院判決如左：
    主  文
丙○○、乙○○均無罪。
    理  由
一、公訴意旨以被告丙○○明知未經主管機關許可，不得清除、處理廢棄物，竟於民
    國九十一年十月十九日下午八時五十分許，駕駛車號：Ｆ八－一四七一號貨車，
    搭載有幫助犯意之女友乙○○，自桃園縣南崁某處，裝載房屋裝修工程所產生之
    廢木材、木板、木屑（以塑膠麻袋裝）等事業廢棄物，運抵臺北縣三重市○○路
    一七九之二號空地後，丙○○即駕駛堆高機卸下廢棄物，傾倒於地。乙○○正幫
    助丙○○傾倒時，即為臺北縣環境保護局稽查人員發現，報警處理。丙○○、乙
    ○○二人當場為警查獲，員警並扣得車號Ｆ八－一四七一號貨車乙部。認被告丙
    ○○所為，係犯廢棄物清理法第四十六條第一項第四款之未經許可清除、處理廢
    棄物罪嫌。被告乙○○所為，係犯刑法第三十條、廢棄物清理法第四十六條第一
    項第四款之幫助未經許可清除、處理廢棄物罪嫌。
二、按犯罪事實應依證據認定之，無證據不得推定其犯罪事實，又不能證明被告犯罪
    或其行為不罰者，應諭知無罪之判決，刑事訴訟法第一百五十四條、第三百零一
    條第一項分別定有明文。次按認定不利於被告之事實，須依積極證據，茍積極之
    證據本身存有瑕疵而不足為不利於被告事實之認定，即應為有利於被告之認定，
    更不必有何有利之證據，而此用以證明犯罪事實之證據，猶須於通常一般人均不
    至於有所懷疑，堪予確信其已臻真實者，始得據以為有罪之認定，倘其證明尚未
    達到此一程度，而有合理性之懷疑存在，致使無從為有罪之確信時，即應為無罪
    之判決（最高法院八十二年度臺上字第一六三號判決、七十六年度臺上字第四九
    八六號判決意旨參照）。
三、本案公訴人認為被告涉犯廢棄物清理法第四十六條第一項第四款罪嫌，無非係以
    ：右揭事實，業據被告乙○○、丙○○於警詢及偵查中坦承不諱，且有臺北縣政
    府環境保護局稽查記錄乙紙、現場照片八幀、車輛代保管條乙紙附卷可憑。雖被
    告丙○○辯稱：廢木材等物僅是暫時寄放該地，該地為家兄所租用，隨後欲載回
    彰化老家作柴火用云云。惟按從事廢棄物清除、處理業務者，應向直轄市、縣（
    市）主管機關或中央主管機關委託之機關申請核發公民營廢棄物清除處理機構許
    可文件後，始得受託清除、處理廢棄物業務，廢棄物清理法第四十一條第一項定
    有明文。次按「清除」：指事業廢棄物之收集、運輸行為，事業廢棄物貯存清除
    處理方法及設施標準第二條第二款定有明文。被告丙○○從事上開廢棄物之載運
    ，自屬「清除」行為，其未向地方主管機關申請核發公民營廢棄物清除、處理許
    可文件一節，復經被告丙○○供承在卷。縱認被告丙○○所辯屬實，亦無礙其本
    犯罪之成立等為其論據。
四、訊據被告二人固坦承有右揭時、地將裝潢板材置放事實，惟均矢口否認公訴所指
    犯行，被告丙○○辯稱：我不是亂倒廢棄物，只是寄在我二哥工廠，要載回彰化
    老家當柴燒。被告乙○○辯稱：我並沒有幫忙，我只是和丙○○從南崁把東西搬
    到車上，到三重由丙○○用堆高機把東西搬下來，沒有幫他一起卸下來，我們要
    拿柴回去燒，我們做工的人怎麼知道要經過什麼許可，傾倒之物品僅係拆除裝潢
    後之木板，並無塑膠袋等語。查被告未經許可於右揭時、地，放置有拆除裝潢後
    之木板乙節，業據其等坦承無誤，並有行政院環境保護署廢物棄稽查紀錄乙件、
    現場照片等附卷可佐，固堪憑信。
五、惟查：
    (一)、證人甲○○（即臺北縣政府環保局環保稽查人員）證述：「（查獲情形？）
        在三重重劃區裡，本是私有地徵收後已發放補償完畢，成為公有地，當時是
        在夜間埋伏，晚上八點五十分左右，查獲曾、許二人正在用堆高機傾倒廢棄
        物，好像是有木材、木屑及用麻袋所裝之廢木屑等建築廢棄物，查獲後我們
        只是告發，沒有要求他們當場清除廢棄物，九十一年十二月二十三日才發文
        處分，告發後，後續處理動作不是環保局的工作，所以不知他們何時清除，
        我們告訴他們行為已違反廢棄物清理法，麻袋、塑膠袋也是廢棄物，不管裡
        面裝何物。」等語（見本院九十二年五月二十一日審判筆錄），由證人證述
        並對照被告等供述可以知悉，被告二人並無否認其有載運裝潢拆卸之木材，
        及以麻袋盛裝木屑等情；
    (二)、因此，本案應予探究者，乃被告所為，在主觀上對該等木材、木屑等之載運
        有無違法認識，即其犯罪要件之主觀違法性要素是否具備？換言之，即公訴
        人所不否認之被告辯稱係暫時寄放，隨後欲載回老家作柴火一節，就本案行
        為而言，應作如何之解釋？查該地原屬被告丙○○之兄丁○○承租之土地，
        以為企業經營之用，業據證人丁○○到庭證述明確（見本院九十二年五月二
        日訊問筆錄），故就當時場景觀察，該地為水泥地，並有簡略門扇遮封避雨
        之建築物，足認為該處並非廢棄場地，如有他人任令傾倒，該他人必然隨即
        出而阻止，豈有放任而為，因此，可以判斷被告等僅係暫時擱置該處，應無
        公訴所指之違反廢棄物清理法之犯意存在，故被告前述所辯，與一般社會健
        全觀念所存之經驗法則，應無違背。是被告為暫時放置該等木板等之行為，
        仍與公訴所指違反廢棄物清理法有間，此外，復查無其他積極證據足認被告
        有公訴所指犯行，不能證明被告犯罪，自應諭知被告無罪之判決。
據上論斷，應依刑事訴訟法第三百零一條第一項前段，判決如主文。
本案經檢察官陳炎辰到庭執行職務
中      華      民      國      九十二      年     六     月     五     日
                                  臺灣板橋地方法院刑事第六庭
                                          法  官  黎  錦  福
右正本證明與原本無異。
如不服本判決，應於判決送達後十日內向本院提出上訴狀 (應附繕本) ，上訴於臺灣
高等法院。
                                          書記官  蔡  麗  春
中      華      民      國      九十二      年     六     月     五     日


司法院資訊處製作；財團法人民間司法改革基金會備份。
